---
title: "Informar bajo amenaza"
subtitle: 'SPN 350'
author  : "Kyle Parrish"
date    : "SUNY Brockport </br>Enero 2025</br>Última actualización: `r Sys.Date()`"
output:
  xaringan::moon_reader:
    css: [default, hygge, my-css.css, rutgers-fonts]
    lib_dir: libs
    nature:
      countIncrementalSlides: true
      ratio: 16:9
---

```{r, setup, include=FALSE}
knitr::opts_chunk$set(
  comment = '', fig.width = 6, fig.height = 4, warning = FALSE, message = FALSE
)
```

# Plan de clase

Duración de la clase: 50 minutos 

**Contenido**

*Parte 1*: Resumen de la lectura (10 minutos)

*Parte 2*: Pregunta de debate 1 (10 minutos)

*Parte 3*: Pregunta de debate 2 (10 minutos)

*Parte 4*: Pregunta de debate 3 (10 minutos)

*Parte 5*: Conclusión (10 minutos)

---
class: title-slide-section, middle
<br>
<br>
<br>
<br>
# **Parte 1**: Resumen de la lectura

---

# Parte 1: Resumen de la lectura

```{r, echo=FALSE}
library(countdown)

countdown(minutes = 5)
```

.large[¿De qué se trata la lectura?]

--

.pull-left[
.large[
**Preguntas**: 

.blue[
¿Cómo es ser periodista en México y Colombia?

¿Cuál es la evidencia del problema?

¿Qué es la autocensura? ¿Por qué ocurre en el contexto de México y Colombia?
]]]

--

.pull-right[
.large[
**Respuestas**:

Es peligroso ser periodista en México y Colombia por los asesinatos, secuestros, amenazas, torturas, y extorsiones.

El número de asesinatos de periodistas.

Limitación o censura que se impone uno a sí mismo. Pasa para evitar las amenazas.
]]



---
class: title-slide-section, middle
<br>
<br>
<br>
<br>
# Pregunta de debate 1
  
---

# Pregunta de debate 1

Parte 1: Discusión en grupos de 2-3 (5 minutos)

Parte 2: Discusión con la clase entera (5 minutos)

```{r, echo=FALSE}
library(countdown)

countdown(minutes = 5)
```

.pull-left[
.large[
**Preguntas**
.blue[
¿Hay una solución al problema que tiene la prensa en México y Colombia? 

Si tuvieras poder para cabmiar la situación, que harías?]
]]

--

.pull-right[
.large[
**Vocabulario útil**

Botón de pánico: *panic button* 

Guardaespaldas: *body guard*

Armar: *to arm*
]]

---

class: title-slide-section, middle
<br>
<br>
<br>
<br>
# Pregunta de debate 2
  
---

# Pregunta de debate 2

Parte 1: Discusión en grupos de 2-3 (5 minutos)

Parte 2: Discusión con la clase entera (5 minutos)

```{r, echo=FALSE}
library(countdown)

countdown(minutes = 5)
```

.pull-left[
.large[
**Pregunta**

En las últimas semanas, Donald Trump ha dicho que reportajes/noticias recientes de la CNN eran ilegales porque le criticaban. 

.blue[
¿Estás de acuerdo?

¿Puede una noticia ser ilegal?]
]]

--

.pull-right[
.large[
**Vocabulario útil**

Libertad de prensa: *freedom of press*

Libertad de expresión: *freedom of speech*

Derechos fundamentales de la constitución de los EEUU: *fundamental rights of the US constituion*. 
]]

---

class: title-slide-section, middle
<br>
<br>
<br>
<br>
# Pregunta de debate 3

---

# Pregunta de debate 3

```{r, echo=FALSE}
library(countdown)

countdown(minutes = 5)
```

.pull-left[
.large[
**Pregunta**

Trump también ha dicho que prohibiría las protestas ilegales en los campus universitarios. 

.blue[
¿Existen las protestas ilegales?


¿Podemos saber si una protesta es ilegal antes de que se occurra?
]
]]

--

.pull-right[
.large[
**Vocabulario útil**

Disturbio: *riot*

Gas lacrimógeno: *tear gar* 

Detinido: *arrested*
]]

---

class: title-slide-section, middle
<br>
<br>
<br>
<br>
# Conclusión 

---

# Conclusión 

.large[
.pull-left[
**La autocensura en México y Colombia**

México y Colombia son dos de los países más peligrosos del mundo para ser periodista.

Los periodistas suelen autocensurarse para evitar la violencia o la muerte.
]
]
--

.large[
.pull-right[
**El aumento del autoritarismo en los EEUU**

Estados Unidos muestra actualmente los primeros signos de censura.

El presidente de EE.UU. ha declarado que las noticias críticas con él y las protestas sobre algunos temas son ilegales.

El futuro probablemente tendrá más ataques a la libertad de expresión: el autoritarismo depende de la disminución de la democracia.

]]



